臺灣臺南地方法院民事裁定
111年度消債更字第136號
債  務  人  黃沛涵即黃秋琴


代  理  人  黃文章律師
上列當事人因消費者債務清理事件聲請更生，本院裁定如下：
    主    文
債務人黃沛涵即黃秋琴自民國111年7月25日下午5時起開始更生
程序，並命司法事務官進行本件更生程序。
    理    由
一、按債務人不能清償債務或有不能清償之虞，且無擔保或無優
    先權之債務總額未逾新臺幣（下同）1,200萬元者，於法院
    裁定開始清算程序或宣告破產前，得向法院聲請更生；債務
    人對於金融機構負債務者，在聲請更生或清算前，應向最大
    債權金融機構請求協商債務清償方案，或向其住、居所地之
    法院或鄉、鎮、市、區調解委員會聲請債務清理之調解；協
    商或調解成立者，債務人不得聲請更生或清算，但因不可歸
    責於己之事由，致履行有困難者，不在此限；法院開始更生
    程序之裁定，應載明其年、月、日、時，並即時發生效力；
    法院裁定開始更生或清算程序後，得命司法事務官進行更生
    或清算程序；必要時，得選任律師、會計師或其他適當之自
    然人或法人為監督人或管理人，消費者債務清理條例第3條
    、第42條第1項、第45條第1項、第151條第1項、第7項、第1
    6條第1項分別定有明文。
二、本件聲請意旨略以：債務人積欠無擔保或無優先權債務總額
    約722,369元，為清理債務，前向最大債權金融機構國泰世
    華商業銀行股份有限公司（下稱國泰銀行）聲請消費者債務
    清理前置調解（111年度南司消債調字第139號），國泰銀行
    未提供還款方案，且債務人尚有資產公司之債務，致調解不
    成立。債務人目前每月僅有約24,000元收入，扣除每月生活
    費及扶養費外，已無力清償前揭債務，且名下財產不足清償
    ，所欠債務未逾1,200萬元，亦未經法院裁定開始清算程序
    或宣告破產。為此，爰依消費者債務清理條例提出本件更生
    之聲請等語。
三、經查：
  ㈠債務人主張之上開事實，業據債務人提出財產及收入狀況說
    明書、債權人清冊、債務人清冊、財團法人金融聯合徵信中
    心當事人綜合信用報告、勞工保險被保險人投保資料表及調
    解不成立證明書為證，堪信為真。
  ㈡債務人主張於茂琦實業有限公司任職，每月收入約24,000元
    ，名下無財產，無受政府補助等節，有全國財產稅總歸戶財
    產查詢清單、108、109年度綜合所得稅各類所得資料清單、
    薪資明細表、勞工保險被保險人投保資料表、臺南市政府社
    會局111年6月6日函文存摺明細、國泰人壽保險單為證(見本
    院卷第29至38、105、109、110、115頁)可證。基此，債務
    人主張每月薪資收入約24,000元之事實，堪屬可採，故其償
    債能力自應以上開收入為據。
  ㈢按消費者債務清理條例立法目的係為使不幸陷入經濟困境之
    人得以清理債務、重建生活，並在清理債務過程中能適度保
    有符合人性尊嚴之最低基本生活所需，而非維持債務人過去
    慣常之寬裕生活型態，否則非僅有悖於消費者債務清理條例
    之意旨，更係將債務人因個人浪費或財務管理失控之風險不
    當轉嫁予金融機構負擔，顯非公允。故為妥適調整債務人與
    債權人及其他利害關係人間之權利義務關係，保障債權人獲
    得公平受償，並謀求消費者經濟生活之重建復甦機會，法院
    對於債務人每月必要生活費用之數額，自不可僅以債務人之
    主張為斷，而應參酌消費者債務清理條例第64條之2第1項關
    於同條例第64條第2項第4款所稱必要生活費用之認定標準定
    之，方屬允洽。次按，債務人必要生活費用，以最近1年衛
    生福利部或直轄市政府所公告當地區每人每月最低生活費1.
    2倍定之，消費者債務清理條例第64條之2第1項定有明文。
    復按債務人為使其有經濟復甦更生之機會，自應以誠實及信
    用之原則面對自己之債務，積極勉力謀求更生償債方案，除
    應積極開源努力勤奮工作以增加收入償還債務外，尚須節流
    儉樸其生活需求而適當控制其生活費用支出，以達成勉力履
    行債務。而參酌臺南市111年度之每人每月最低生活費為14,
    230元，故本件債務人每月生活費標準自堪以最近1年衛生福
    利部或直轄市政府所公告當地區每人每月最低生活費1.2倍
    即17,076元計之【計算式：14,230×1.2】。是債務人主張每
    月必要生活費用為15,965元，應屬合理。
  ㈣而債務人之成年子女蔡○珊目前就讀大學，無收入、無財產等
    節，有戶籍謄本、108及109年度綜合所得稅各類所得資料清
    單、勞保與就保資料、電子閘門財產所得明細表在卷可查(
    見本院卷第17、111至113、119至124頁)。蔡○珊雖已成年，
    惟尚在學，是仍有受扶養之必要，則依上開每月必要生活支
    出為基準，及扶養義務人除債務人外，尚有其父親蔡旭坤需
    平均負擔，依此計算每月債務人應支出之扶養費為8,538元
    【計算式：17,076元2人】。是債務人主張蔡○珊每月必要
    生活費用15,965元，仍應以8,538元計算之。
  ㈤綜上，債務人每月所得約24,000元，扣除每月生活基本費用1
    5,965元及扶養費8,538元後，已無餘額【計算式：24,000-1
    5,965-8,538】。則債務人之經濟狀況已有不能清償債務之
    虞，自有藉助更生制度調整其與債權人間之權利義務關係，
    重建其經濟生活之必要，故本件債務人聲請更生，應予准許
    。
四、綜上所述，債務人之收入扣除必要生活費及扶養費後，已有
    不能清償債務之虞，且其係一般消費者，未曾從事營業，無
    擔保或無優先權之債務未逾1,200萬元，亦曾踐行前置調解
    程序而不成立，復未經法院裁定開始清算程序或宣告破產，
    又查無消費者債務清理條例第6條第3項、第8條或第46條各
    款所定應駁回更生聲請之事由存在，則本件債務人聲請更生
    ，於法應屬有據，爰裁定如主文所示。
中　　華　　民　　國　　111 　年　　 7　　月　　25　  日
                  民事第三庭    法  官　王淑惠
上開裁定正本核與原本無異。
本裁定不得抗告。
本裁定已於111年7月25日下午5時公告。
中　　華　　民　　國　　111 　年　　 7　　月　　25　  日
                                書記官  洪凌婷